---
title: "Tarea 4"
output: html_notebook
---


Ejercicio A.

Los datos de northwind se encuentran en dropbox

Modifica el ejercicio de Rank para que en lugar de obtener el id del producto con mejor rank obtengamos el nombre del producto -requieres un join- con el mejor rank

Código:
```{r}
borrar la salida
rmf $OUTPUT

order_details = load '$INPUT/order_details' using PigStorage(',') as (orderid:chararray, productid:chararray, unitprice:float, quantity:int, discount:float);

products = load '$INPUT/products' using PigStorage(',') as (productid:chararray, productname:chararray, supplierid:chararray, categoryid:chararray, quantityperunit:int, unitprice:float, unitsinstock:int, unitsonorder:int, reorderlevel:int, discounted:int);


order_grp = group order_details by productid;
count_products = FOREACH order_grp GENERATE group as productid,COUNT($1) as n;



ranked = rank count_products by n DESC;
top = LIMIT ranked 5;

join_products= JOIN top by productid, products by productid;

rank_final= rank join_products by n DESC;


store rank_final into '$OUTPUT' using PigStorage(',', '-schema');
```

Ejercicio B.

Con los datos de aerolíneas, vuelos y aeropuertos que se encuentran en el dropbox y utilizando Pig contesta las siguietnes preguntas:

¿Cuántos vuelos existen en el dataset cuyo aeropuerto destino sea el "Honolulu International Airport"?
Código:
```{r}
--borrar la salida
rmf $OUTPUT

vuelos = load '$INPUT/flights' using PigStorage(',') 
as (YEAR:chararray, MONTH:chararray, DAY:chararray, DAY_OF_WEEK:chararray,AIRLINE:chararray,
    FLIGHT_NUMBER:chararray,TAIL_NUMBER:chararray,ORIGIN_AIRPORT:chararray,DESTINATION_AIRPORT:chararray,
    SCHEDULED_DEPARTURE:int, DEPARTURE_TIME:int, DEPARTURE_DELAY:int,TAXI_OUT: int,WHEELS_OFF:chararray,SCHEDULED_TIME:chararray,
    ELAPSED_TIME:chararray,AIR_TIME:int, DISTANCE: int, WHEELS_ON:chararray, TAXI_IN:int, SCHEDULED_ARRIVAL:chararray, 
    ARRIVAL_TIME:chararray,ARRIVAL_DELAY:int,DIVERTED:chararray,CANCELLED:int,CANCELLATION_REASON:chararray,AIR_SYSTEM_DELAY:chararray,
    SECURITY_DELAY:chararray,AIRLINE_DELAY:chararray,LATE_AIRCRAFT_DELAY:chararray,WEATHER_DELAY:chararray);

filt_hono = FILTER vuelos by DESTINATION_AIRPORT=='HNL';

group_hono = GROUP filt_hono ALL;

count_hono =FOREACH group_hono GENERATE COUNT(filt_hono);

store count_hono into '$OUTPUT' using PigStorage(',', '-schema');
```

¿Cuál es el vuelo con más retraso? ¿De qué aerolínea es?

```{r}

vuelos = load '$INPUT/flights' using PigStorage(',') 
as (YEAR:chararray, MONTH:chararray, DAY:chararray, DAY_OF_WEEK:chararray,AIRLINE:chararray,
    FLIGHT_NUMBER:chararray,TAIL_NUMBER:chararray,ORIGIN_AIRPORT:chararray,DESTINATION_AIRPORT:chararray,
    SCHEDULED_DEPARTURE:int, DEPARTURE_TIME:int, DEPARTURE_DELAY:int,TAXI_OUT: int,WHEELS_OFF:chararray,SCHEDULED_TIME:chararray,
    ELAPSED_TIME:chararray,AIR_TIME:int, DISTANCE: int, WHEELS_ON:chararray, TAXI_IN:int, SCHEDULED_ARRIVAL:chararray, 
    ARRIVAL_TIME:chararray,ARRIVAL_DELAY:int,DIVERTED:chararray,CANCELLED:int,CANCELLATION_REASON:chararray,AIR_SYSTEM_DELAY:chararray,
    SECURITY_DELAY:chararray,AIRLINE_DELAY:chararray,LATE_AIRCRAFT_DELAY:chararray,WEATHER_DELAY:chararray);

aerolineas = load '$INPUT/airlines'  using PigStorage(',') as (IATA_CODE:chararray,AIRLINE:chararray);

join_vuelos = JOIN vuelos by AIRLINE, aerolineas by IATA_CODE;

ordenar = ORDER join_vuelos by ARRIVAL_DELAY DESC;

top = LIMIT ordenar 3;

store limit INTO '$OUTPUT/ej2' using PigStorage(',', '-schema');
```
¿Qué día es en el que más vuelos cancelados hay?

```{r}
vuelos = load '$INPUT/flights' using PigStorage(',') 
as (YEAR:chararray, MONTH:chararray, DAY:chararray, DAY_OF_WEEK:chararray,AIRLINE:chararray,
    FLIGHT_NUMBER:chararray,TAIL_NUMBER:chararray,ORIGIN_AIRPORT:chararray,DESTINATION_AIRPORT:chararray,
    SCHEDULED_DEPARTURE:int, DEPARTURE_TIME:int, DEPARTURE_DELAY:int,TAXI_OUT: int,WHEELS_OFF:chararray,SCHEDULED_TIME:chararray,
    ELAPSED_TIME:chararray,AIR_TIME:int, DISTANCE: int, WHEELS_ON:chararray, TAXI_IN:int, SCHEDULED_ARRIVAL:chararray, 
    ARRIVAL_TIME:chararray,ARRIVAL_DELAY:int,DIVERTED:chararray,CANCELLED:int,CANCELLATION_REASON:chararray,AIR_SYSTEM_DELAY:chararray,
    SECURITY_DELAY:chararray,AIRLINE_DELAY:chararray,LATE_AIRCRAFT_DELAY:chararray,WEATHER_DELAY:chararray);


filtro= FILTER vuelos by CANCELLED==1;
group_dias= GROUP filtro by DAY_OF_WEEK;
count_dias= FOREACH group_dias GENERATE group, COUNT($1) as n;

arrange_dias= ORDER count_dias by n DESC;
dump arrange_dias;

store arrange_dias INTO '$OUTPUT/ej3' using PigStorage(',');
```

¿Cuáles son los aeropuertos orígen con 17 cancelaciones?

```{r}
vuelos = load '$INPUT/flights' using PigStorage(',') 
as (YEAR:chararray, MONTH:chararray, DAY:chararray, DAY_OF_WEEK:chararray,AIRLINE:chararray,
    FLIGHT_NUMBER:chararray,TAIL_NUMBER:chararray,ORIGIN_AIRPORT:chararray,DESTINATION_AIRPORT:chararray,
    SCHEDULED_DEPARTURE:int, DEPARTURE_TIME:int, DEPARTURE_DELAY:int,TAXI_OUT: int,WHEELS_OFF:chararray,SCHEDULED_TIME:chararray,
    ELAPSED_TIME:chararray,AIR_TIME:int, DISTANCE: int, WHEELS_ON:chararray, TAXI_IN:int, SCHEDULED_ARRIVAL:chararray, 
    ARRIVAL_TIME:chararray,ARRIVAL_DELAY:int,DIVERTED:chararray,CANCELLED:int,CANCELLATION_REASON:chararray,AIR_SYSTEM_DELAY:chararray,
    SECURITY_DELAY:chararray,AIRLINE_DELAY:chararray,LATE_AIRCRAFT_DELAY:chararray,WEATHER_DELAY:chararray);

aeropuertos = load '$INPUT/airports' using PigStorage(',') as (IATA_CODE:chararray, AIRPORT:chararray, CITY:chararray, STATE:chararray, COUNTRY:chararray, LATITUDE:float, LONGITUDE:float);

filtro= FILTER vuelos by CANCELLED==1;

group_port= GROUP filtro by ORIGIN_AIRPORT;
sum_port= FOREACH group_port GENERATE group as origin_airport, COUNT($1) as n;

filtro_dos = FILTER sum_port by n==17;
dump filtro_dos;

join_air= JOIN filtro_dos by origin_airport, aeropuertos by IATA_CODE;



store join_air INTO '$OUTPUT/ej4' using PigStorage(','); 
```

¿Cuál es el aeropuerto origen con más vuelos cancelados?

```{r}

vuelos = load '$INPUT/flights' using PigStorage(',') 
as (YEAR:chararray, MONTH:chararray, DAY:chararray, DAY_OF_WEEK:chararray,AIRLINE:chararray,
    FLIGHT_NUMBER:chararray,TAIL_NUMBER:chararray,ORIGIN_AIRPORT:chararray,DESTINATION_AIRPORT:chararray,
    SCHEDULED_DEPARTURE:int, DEPARTURE_TIME:int, DEPARTURE_DELAY:int,TAXI_OUT: int,WHEELS_OFF:chararray,SCHEDULED_TIME:chararray,
    ELAPSED_TIME:chararray,AIR_TIME:int, DISTANCE: int, WHEELS_ON:chararray, TAXI_IN:int, SCHEDULED_ARRIVAL:chararray, 
    ARRIVAL_TIME:chararray,ARRIVAL_DELAY:int,DIVERTED:chararray,CANCELLED:int,CANCELLATION_REASON:chararray,AIR_SYSTEM_DELAY:chararray,
    SECURITY_DELAY:chararray,AIRLINE_DELAY:chararray,LATE_AIRCRAFT_DELAY:chararray,WEATHER_DELAY:chararray);

aeropuertos = load '$INPUT/airports' using PigStorage(',') as (IATA_CODE:chararray, AIRPORT:chararray, CITY:chararray, STATE:chararray, COUNTRY:chararray, LATITUDE:float, LONGITUDE:float);

filtro = FILTER vuelos by CANCELLED==1;

group_air = GROUP filtro by ORIGIN_AIRPORT;
count_air = FOREACH group_air GENERATE group as airport, COUNT($1) as n;


join_rank = JOIN count_air by airport, aeropuertos by IATA_CODE;

rank_j = RANK join_rank by n DESC;

top = limit rank_j 5;


store top INTO '$OUTPUT/ej5' using PigStorage(',');
```
¿Cuál es el vuelo (flight number) con mayor diversidad de aeropuertos destino, cuáles son estos destinos? (ocupar bag te ayudará en esta pregunta)


```{r}

vuelos = load '$INPUT/flights' using PigStorage(',') 
as (YEAR:chararray, MONTH:chararray, DAY:chararray, DAY_OF_WEEK:chararray,AIRLINE:chararray,
    FLIGHT_NUMBER:chararray,TAIL_NUMBER:chararray,ORIGIN_AIRPORT:chararray,DESTINATION_AIRPORT:chararray,
    SCHEDULED_DEPARTURE:int, DEPARTURE_TIME:int, DEPARTURE_DELAY:int,TAXI_OUT: int,WHEELS_OFF:chararray,SCHEDULED_TIME:chararray,
    ELAPSED_TIME:chararray,AIR_TIME:int, DISTANCE: int, WHEELS_ON:chararray, TAXI_IN:int, SCHEDULED_ARRIVAL:chararray, 
    ARRIVAL_TIME:chararray,ARRIVAL_DELAY:int,DIVERTED:chararray,CANCELLED:int,CANCELLATION_REASON:chararray,AIR_SYSTEM_DELAY:chararray,
    SECURITY_DELAY:chararray,AIRLINE_DELAY:chararray,LATE_AIRCRAFT_DELAY:chararray,WEATHER_DELAY:chararray);

aeropuertos = load '$INPUT/airports' using PigStorage(',') as (IATA_CODE:chararray, AIRPORT:chararray, CITY:chararray, STATE:chararray, COUNTRY:chararray, LATITUDE:float, LONGITUDE:float);

flights= FOREACH vuelos generate FLIGHT_NUMBER, DESTINATION_AIRPORT;
aero = FOREACH aeropuertos generate IATA_CODE,AIRPORT;
group_vuelo = group flights by FLIGHT_NUMBER;
aero_unico  = FOREACH group_vuelo {
               dest = flights.DESTINATION_AIRPORT;
               unico = distinct dest;
               generate group as flight_number, COUNT(unico) as n;
};
ranked = rank aero_unico by n DESC;
ranked1 = limit ranked 1;
vuelo_dist = distinct flights;
join_vuelos = join ranked1 by flight_number, vuelo_dist by FLIGHT_NUMBER; 

store join_vuelos into '$OUTPUT/ej6' using PigStorage(',');


```

