---
title: "tarea_spark"
author: "Francisco_Bahena_Galeana123084"
date: "March 20, 2018"
output: html_document
---

¿Cuántos “jefes” hay en la tabla empleados? ¿Cuáles son estos jefes: número de empleado, nombre, apellido, título, fecha de nacimiento, fecha en que iniciaron en la empresa, ciudad y país? (atributo reportsto, ocupa explode en tu respuesta)

```{r, eval=FALSE}

employees.filter(employees.reportsto > 0).select('reportsto').distinct().count()

empleados = employees.filter(employees.reportsto > 0).selectExpr("firstname as name", "reportsto as reporta_a").groupby('reporta_a').agg((collect_set("name")).alias('empleados'))

df3 = empleados.join(employees, empleados.reporta_a==employees.employeeid)

ej1a = df3.withColumn("empleado", explode(df3.empleados)).\
select('firstname','lastname','employeeid','title','birthdate','hiredate','city','country','reporta_a','empleado')

ej1a.coalesce(1).write.csv('s3://tristanvhbucket/tarea_spark/ej1a.csv', header=True)
```


¿Quién es el segundo “mejor” empleado que más órdenes ha generado? (nombre, apellido, título, cuándo entró a la compañía, número de órdenes generadas, número de órdenes generadas por el mejor empleado (número 1))

```{r, eval=FALSE}



%pyspark
from pyspark.sql.functions import *


#¿Quién es el segundo “mejor” empleado que más órdenes ha generado?
ordenes = orders.groupby('employeeid').count().selectExpr('employeeid as idempleado','count as ordenes')
tabla = employees.join(ordenes, employees.employeeid==ordenes.idempleado).select('firstname','lastname','hiredate','title','ordenes').\
orderBy(desc('ordenes'))

ej1b = tabla.withColumn('maximo',lit(tabla.groupby().max('ordenes').collect()[0][0])).limit(2).orderBy('ordenes').limit(1)

ej1b.coalesce(1).write.csv('s3://tristanvhbucket/tarea_spark/ej1b.csv', header=True)


```

¿Cuál es el delta de tiempo más grande entre una orden y otra?
Ejercicio 2. Con los archivos de vuelos, aeropuertos y aerolíneas que están en el dropbox

```{r, eval=FALSE}

%pyspark
from pyspark.sql import Window

#¿Cuál es el delta de tiempo más grande entre una orden y otra?

tabla_lag = orders.orderBy("orderId").select("orderid","orderdate", lag("orderdate").over(Window.orderBy("orderid")).alias("laggeada"))
tabla_lag = tabla_lag.withColumn("diff",datediff(to_date("orderdate"),to_date("laggeada"))).orderBy("diff",ascending=False)
ej1c = tabla_lag.groupby().agg({'diff':'max'})
ej1c.coalesce(1).write.csv('s3://tristanvhbucket/tarea_spark/ej1c.csv', header=True)

```

¿Qué aerolíneas (nombres) llegan al aeropuerto “Honolulu International Airport”?

```{r, eval=FALSE}


%pyspark
#Ejercicio 2

#a) ¿Qué aerolíneas (nombres) llegan al aeropuerto "Honolulu International Airport"?

vuelos_unicos = vuelos.selectExpr('AIRLINE','DESTINATION_AIRPORT').distinct()
vuelos_target = vuelos_unicos.join(airports, vuelos_unicos.DESTINATION_AIRPORT==airports.IATA_CODE).\
filter(airports.AIRPORT== 'Honolulu International Airport').select('AIRLINE','AIRPORT','IATA_CODE')

aerolineas = airlines.selectExpr('IATA_CODE as cod','AIRLINE as aerolinea')
ej2a = aerolineas.join(vuelos_target, aerolineas.cod == vuelos_target.AIRLINE)
ej2a.coalesce(1).write.csv('s3://tristanvhbucket/tarea_spark/ej2a.csv', header=True)


```

¿En qué horario (hora del día, no importan los minutos) hay salidas del aeropuerto de San Francisco (“SFO”) a “Honolulu International Airport”?

```{r, eval=FALSE}

%pyspark

# b) ¿En qué horario (hora del día, no importan los minutos) hay salidas del aeropuerto de San Francisco (“SFO”) a “Honolulu International Airport”?

vuelos_hon = vuelos.select('SCHEDULED_DEPARTURE','DESTINATION_AIRPORT','ORIGIN_AIRPORT').filter((col("DESTINATION_AIRPORT") == "HNL") & (col("ORIGIN_AIRPORT") == "SFO"))
ej2b=vuelos_hon.withColumn('hora',vuelos_hon['SCHEDULED_DEPARTURE'].substr(0, 2)).groupby('hora').count().\
selectExpr('hora','count as vuelos').orderBy('vuelos',ascending=False)

ej2b.coalesce(1).write.csv('s3://tristanvhbucket/tarea_spark/ej2b.csv', header=True)

```

¿Qué día de la semana y en qué aerolínea nos conviene viajar a “Honolulu International Airport” para tener el menor retraso posible?

```{r, eval=FALSE}

%pyspark

# c) ¿Qué día de la semana y en qué aerolínea nos conviene viajar a “Honolulu International Airport” para tener el menor retraso posible?

ej2c = vuelos.filter((col('DEPARTURE_DELAY') > 0) & (col('DESTINATION_AIRPORT') == 'HNL')).\
select('DAY_OF_WEEK','AIRLINE','DEPARTURE_DELAY','DESTINATION_AIRPORT').\
groupby('DAY_OF_WEEK','AIRLINE').agg({'DEPARTURE_DELAY':'avg'}).orderBy('avg(DEPARTURE_DELAY)').limit(1)
ej2c.coalesce(1).write.csv('s3://tristanvhbucket/tarea_spark/ej2c.csv', header=True)

```
¿Cuál es el aeropuerto con mayor tráfico de entrada?

```{r, eval=FALSE}

%pyspark
# d) ¿Cuál es el aeropuerto con mayor tráfico de entrada?

puerto = vuelos.selectExpr('ORIGIN_AIRPORT AS origin','DESTINATION_AIRPORT as destination').\
groupby('destination').count().selectExpr('destination','count as vuelos_que_llegan').\
orderBy('vuelos_que_llegan',ascending=False).limit(1)

ej2d = puerto.join(airports, puerto.destination==airports.IATA_CODE)

ej2d.coalesce(1).write.csv('s3://tristanvhbucket/tarea_spark/ej2d.csv', header=True)


```
¿Cuál es la aerolínea con mayor retraso de salida por día de la semana?

```{r, eval=FALSE}

%pyspark

#e) ¿Cuál es la aerolínea con mayor retraso de salida por día de la semana?

retraso_max = vuelos.filter(col('DEPARTURE_DELAY') > 0).\
select('DAY_OF_WEEK','AIRLINE','DEPARTURE_DELAY','DESTINATION_AIRPORT').\
groupby('DAY_OF_WEEK','AIRLINE').agg({'DEPARTURE_DELAY':'avg'}).orderBy('avg(DEPARTURE_DELAY)').\
select("DAY_OF_WEEK", "AIRLINE",col("avg(DEPARTURE_DELAY)").alias("retraso")).\
groupby('DAY_OF_WEEK').agg({'retraso':'max'}).\
select('DAY_OF_WEEK',col('max(retraso)').alias("max_retraso_avg"))

airlines_delay = vuelos.filter(col('DEPARTURE_DELAY') > 0).\
select('DAY_OF_WEEK','AIRLINE','DEPARTURE_DELAY','DESTINATION_AIRPORT').\
groupby('DAY_OF_WEEK','AIRLINE').agg({'DEPARTURE_DELAY':'avg'}).orderBy('avg(DEPARTURE_DELAY)').\
select(col("DAY_OF_WEEK").alias('dsem'), "AIRLINE",col("avg(DEPARTURE_DELAY)").alias("retraso_prom"))

tabla = retraso_max.join(airlines_delay, retraso_max.max_retraso_avg==airlines_delay.retraso_prom).\
select('DAY_OF_WEEK',col('AIRLINE').alias('aerolinea'),'max_retraso_avg').orderBy('DAY_OF_WEEK')

ej2e = tabla.join(airlines, tabla.aerolinea==airlines.IATA_CODE)

ej2e.coalesce(1).write.csv('s3://tristanvhbucket/tarea_spark/ej2e.csv', header=True)




```
¿Cuál es la tercer aerolínea con menor retraso de salida los lunes (day of week = 2)?

```{r, eval=FALSE}

%pyspark

# f)

retrasos = vuelos.filter(vuelos.DAY_OF_WEEK==2).filter(vuelos.DEPARTURE_DELAY>0).\
select(col('AIRLINE').alias('aerolinea'),'DEPARTURE_DELAY').\
groupby('aerolinea').agg({'DEPARTURE_DELAY':'avg'}).\
select('aerolinea',col('avg(DEPARTURE_DELAY)').alias('avg_delay_mondays')).orderBy('avg_delay_mondays',ascending=True).\
limit(3)

ej2f = retrasos.join(airlines, retrasos.aerolinea==airlines.IATA_CODE).orderBy('avg_delay_mondays',ascending=False).limit(1)

ej2f.coalesce(1).write.csv('s3://tristanvhbucket/tarea_spark/ej2f.csv', header=True)


```
¿Cuál es el aeropuerto origen que llega a la mayor cantidad de aeropuertos destino diferentes?

```{r, eval=FALSE}

%pyspark

#g)

salidas = vuelos.select('ORIGIN_AIRPORT','DESTINATION_AIRPORT').\
groupBy("ORIGIN_AIRPORT").agg(countDistinct("DESTINATION_AIRPORT").alias('destinos_diferentes')).\
orderBy('destinos_diferentes',ascending=False)

ej2g = salidas.join(airports, salidas.ORIGIN_AIRPORT==airports.IATA_CODE).limit(1)

ej2g.coalesce(1).write.csv('s3://tristanvhbucket/tarea_spark/ej2g.csv', header=True)


```




