---
title: "Tarea 5: Hive"
output: html_notebook
---

Tarea 5 de Métodos de Gran Escala

Ejercicio 1. Con la base de datos de northwind que se encuentran en el dropbox:

a. ¿Cuántos "jefes" hay en la tabla empleados? ¿Cuáles son estos jefes: número de empleado, nombre, apellido, título, fecha de nacimiento, fecha en que iniciaron en la empresa, ciudad y país?

```{r}
SELECT lastname, firstname, title, hiredate, count(*) as total_ordenes
FROM orders
JOIN employees
ON orders.employeeid = employees.employeeid
GROUP BY lastname, firstname, title, hiredate
ORDER BY total_ordenes DESC
LIMIT 1 OFFSET 1;
```
b. ¿Quién es el segundo "mejor" empleado que más órdenes ha generado? (nombre, apellido, título, cuándo entró a la compañía, número de órdenes generadas, número de órdenes generadas por el mejor empleado (número 1))

```{r}
SELECT lastname, firstname, title, hiredate, count(*) as total_ordenes
FROM orders
JOIN employees
ON orders.employeeid = employees.employeeid
GROUP BY lastname, firstname, title, hiredate
ORDER BY total_ordenes DESC
LIMIT 1;
```

 c. ¿Cuál es el delta de tiempo más grande entre una orden y otra?

```{r}
SELECT orderid,
        from_utc_timestamp(date_format(orderdate,'yyyy-MM-dd HH:mm:ss.SSS'),'UTC') orderdate,
        datediff(orderdate,from_utc_timestamp(date_format(lag(orderdate) OVER(ORDER BY orderid),'yyyy-MM-dd HH:mm:ss.SSS'),'UTC')) delta
        FROM temp 
        ORDER BY delta DESC;
```

Ejercicio 2. Con los archivos de vuelos, aeropuertos y aerolíneas que están en el dropbox

a. ¿Qué aerolíneas (nombres) llegan al aeropuerto "Honolulu International Airport"?

```{r}
select distinct airlines.airline
from flights1
join airlines on flights1.airline = airlines.iata_code
where flights1.destination_airport = "HNL";
```

 b. ¿En qué horario (hora del día, no importan los minutos) hay salidas del aeropuerto de San Francisco ("SFO") a "Honolulu International Airport"? 
 
 
```{r}
select distinct SUBSTRING( scheduled_departure,1,2) as horario
from flights1
where origin_airport == "SFO" and destination_airport == "HNL";
```

c. ¿Qué día de la semana y en qué aerolínea nos conviene viajar a "Honolulu International Airport" para tener el menor retraso posible?

```{r}
select day_of_week, airlines.airline, MIN(departure_delay) AS retraso
from flights1
join airlines on flights1.airline = airlines.iata_code
where destination_airport == "HNL"
group by day_of_week, airlines.airline
order by retraso asc
limit 1;
```

d. ¿Cuál es el aeropuerto con mayor tráfico de entrada? 

```{r}
select DESTINATION_AIRPORT, airlines.airline, count(*) as trafico
from flights
join airlines on flights.airline = airlines.iata_code
group by DESTINATION_AIRPORT, airlines.airline
order by trafico desc
limit 1;
```
e. ¿Cuál es la aerolínea con mayor retraso de salida por día de la semana? 

```{r}
select f.day_of_week, f.airline, f.departure_delay
from (
   select day_of_week, max(departure_delay) as retraso
   from flights1 group by day_of_week
) as x inner join flights1 as f on f.day_of_week = x.day_of_week and f.departure_delay = x.retraso;
```

f. ¿Cuál es la tercer aerolínea con menor retraso de salida los lunes (day of week = 2)? 

```{r}
select airlines.airline, min(departure_delay) AS retraso
from flights1
join airlines on flights1.airline = airlines.iata_code
where day_of_week == 2
group by airlines.airline
order by retraso asc
limit 1 offset 2;
```

g. ¿Cuál es el aeropuerto origen que llega a la mayor cantidad de aeropuertos destino diferentes?

```{r}
select origin_airport, count(distinct destination_airport) as total
from flights
group by origin_airport
order by total desc
limit 1;
```

